【裁判字號】    95,訴,401
【裁判日期】    950620
【裁判案由】    撤銷贈與行為等
【裁判全文】
臺灣臺南地方法院民事判決               95年度訴字第401號
原      告  乙○○
被      告  丙○○
            甲○○
上列二人訴
訟代理人    林祈福律師
上列當事人間請求撤銷贈與行為等事件，經本院於民國95年6月
1日言詞辯論終結，判決如下：
    主      文
被告丙○○、甲○○間於民國九十四年二月二日就坐落臺南市○
區○○段八五五建號、門牌「臺南市○區○○路三二一巷三四號
」建物所為贈與行為及被告丙○○於民國九十四年二月二十一日
以贈與為原因之所有權移轉登記予被告甲○○之行為均應予撤銷
。
被告甲○○就上列建物於民國九十四年二月二十一日以贈與為原
因之所有權移轉登記應予塗銷。
訴訟費用由被告負擔。
    事實及理由
一、本件原告起訴主張：
（一）訴外人蔡金次持有被告丙○○所簽發如附表所示支票二紙
      ，面額合計新臺幣（下同）816,000元（以下簡稱「系爭
      票款債權」），屆期分別於93年9月22日、9 3年9月27日
      提示，均未獲兌現，訴外人蔡金次於民國93年12月1日書
      立「債權轉讓同意書」，將渠對於被告丙○○之系爭票款
      債權讓與原告，經原告對於被告丙○○提起給付票款訴訟
      即本院臺南簡易庭94年度南簡字第1147號給付票款事件，
      已獲勝訴確定判決。
（二）被告甲○○為被告丙○○之子，渠等明知原告對於被告有
      上開票款債權，詎被告丙○○竟將其所有坐落臺南市○區
      ○○段855建號、門牌「臺南市○區○○路321巷34號」建
      物（以下簡稱「系爭建物」）於94年2月2日與其子即被告
      甲○○訂立贈與契約，再於94年2月21日將系爭建物所有
      權以贈與為原因辦理所有權移轉登記予被告丙○○。被告
      間所為贈與行為及所有權移轉登記物權行為，已害及原告
      之債權，依民法第244條第1、3項規定，原告自得請求撤
      銷被告間就系爭建物所為之贈與行為及物權行為，並塗銷
      所有權移轉登記。
（三）對被告所為抗辯之陳述：
  １、依民法第297條第1項之規定及參照最高法院42年臺上字第
      626號判例意旨，債權讓與雖須經讓與人或受讓人通知債
      務人始生效力，但不以債務人之承諾為必要，而讓與之通
      知，為通知債權讓與事實之行為，原得以言詞或文書為之
      ，不需何等之方式，故讓與人與受讓人間成立債權讓與契
      約時，債權即移轉於受讓人，除法律另有規定外，如經讓
      與人或受讓人通知債務人，即生債權移轉之效力。至同法
      條第2項所謂受讓人將讓與人所立之讓與字據提示於債務
      人，蓋使債務人閱覽讓與字據，可知讓與之事實與通知有
      同一之效力，並非以提示讓與字據為發生債權讓與效力之
      要件。
  ２、查訴外人蔡金次在93年12月1日將系爭票款債權轉讓給原
      告後，即曾以口頭通知被告等及被告丙○○之配偶即訴外
      人黃春端，此由原告提起給付票款訴訟，被告丙○○在本
      院94年度南簡字第1147號第一次開庭時，即陳稱有欠原告
      錢足證 (見該案卷94年9月7日言詞辯論筆錄)，如被告丙
      ○○在原告聲請支付命令、提起給付票款訴訟前，未受債
      權讓與之通知，其豈可能自承有積欠原告債務未還? 揆之
      前開判例意旨，自應認原告已為債權讓與之通知。退步言
      ，即使被告丙○○否認在93年12月間已經原告通知債權轉
      讓，然原告於94年7月6日具狀聲請支付命令、本院94年度
      南簡字第1147號第一次開庭時既已陳明係自訴外人蔡金次
      受讓系爭票款債權，亦應認已兼有讓與通知之效力，自不
      得因原告於另案給付票款訴訟94年12月27日準備書狀提出
      訴外人蔡金次書立之債權轉讓同意書，而認被告丙○○於
      斯時始受通知，故被告辯稱於94年12月27日始受讓與之通
      知，並不可採。
  ３、按債權之讓與不過變更債權之主體，該債權之性質仍不因
      此有所變更; 又債權讓與乃以移轉債權為標的之契約，債
      權讓與契約生效時，債權即同時移轉，於是讓與人即原債
      權人脫離債之關係，失去債權人之地位，不復對債務人有
      債權存在，而由受讓人即新債權人承繼讓與人之地位取得
      同一債權，最高法院亦著有26年渝上字第1219號判例、94
      年度臺上字第575號判決要旨可資參照。訴外人蔡金次於9
      3年12月1日書立「債權轉讓同意書」予原告時，債權讓與
      契約已生效，系爭票款債權即已同時移轉由原告取得，並
      由原告承繼訴外人蔡金次之地位，受讓訴外人蔡金次所有
      得對於被告丙○○主張之權利。是而，即使認被告於94年
      2月21將系爭建物移轉登記予被告甲○○時，被告丙○○
      尚未受有債權讓與之通知，惟訴外人蔡金次既已將債權讓
      與原告，由原告承繼訴外人蔡金次之地位，則原告自應受
      讓訴外人蔡金次所有得對於被告丙○○主張之權利，亦包
      含訴外人蔡金次得行使之民法第244條撤銷權在內。否則
      無異鼓勵債務人在此情形下脫產，以脫免債權人之行使強
      制執行，此豈為法律規定之目的?
  ４、被告丙○○將系爭建物以贈與為原因移轉登記給被告甲○
      ○時，雖與被告甲○○約定被告丙○○以系爭建物向訴外
      人臺南第三信用合作社貸款746，853元之餘額由被告甲○
      ○負責清償，但核其性質應屬附有負擔之贈與契約。而附
      有負擔之贈與契約雖雙方當事人均負擔給付義務，但雙方
      所負給付並非互為對立且無對價關係，負擔僅屬贈與契約
      之附款，受贈人於受領贈與物後，始有履行其負擔之義務
      。自屬無償契約，且為單務契約。是被告甲○○自被告丙
      ○○取得系爭建物固負有負擔，然當事人間所為之給付並
      無對價關係，既然並無對價關係，則被告間縱有約定承受
      銀行之貸款，仍應為無償行為。
  ５、另按民法第244條第1項之撤銷訴權，依同法第245條規定
      ，自債權人知有撤銷原因時起，一年間不行使而消滅。此
      所謂之有撤銷原因，係指構成行使撤銷權要件之各事由而
      言，在無償行為，應自知有害及債權之事實時起算。查原
      告係於95年1月25日經由網路向地政機關申請系爭建物之
      登記謄本以及異動索引，始知被告丙○○於94年2月21日
      已將系爭建物以「贈與」為原因，移轉登記給被告甲○○
      ，則原告既係於95年1月25日始知被告間就系爭房屋之移
      轉行為，原告在95年2月27日提起本件訴訟，自尚未逾一
      年之除斥期間。被告主張原告已逾一年之除斥期間，又未
      舉證以實其說，顯亦不可採。
（四）爰依民法第244條第1項、第3項規定提起本件訴訟等情。
      並聲明：1.被告丙○○、甲○○間於94年2月2日就坐落臺
      南市○區○○段855建號、門牌「臺南市○區○○路321巷
      34號」建物所為贈與行為及被告丙○○於94年2月21日以
      贈與為原因之所有權移轉登記予被告甲○○之行為均應予
      撤銷。2.被告甲○○就上列建物於94年2月21日以贈與為
      原因之所有權移轉登記應予塗銷。
二、被告則以：
（一）按民法第297條第1項規定「債權之讓與，非經讓與人或受
      讓人通知債務人，對於債務人不生效力。」本件原告主張
      其對於被告丙○○之系爭票款債權，係自訴外人蔡金次受
      讓而來，依卷附本院94年度南簡字第1147號民事相關卷証
      ，該債權讓與於94年12月27日通知被告丙○○，並於是日
      對被告發生效力。惟被告間就系爭建物於94年2月2日發生
      移轉原因事實，94年2月21日辦理所有權移轉登記完畢，
      依最高法院62年臺上字第2609號判例所示「債權人得依民
      法第244條規定行使撤銷權，以其債權於債務人為詐害行
      為時，業已存在為限，若債務人為詐害行為時，其債權尚
      未發生，自不許其時尚非債權人之人，於嗣後取得債權時
      ，溯及的行使撤銷權。」準此，縱使認定被告間就系爭建
      物所為屬詐害債權，原告取得系爭票款債權在94年2月21
      日以後，應不得行使撤銷權。
（二）次查，被告丙○○雖將系爭建物以「贈與」為原因，移轉
      予被告甲○○。惟被告間約定被告甲○○須負責清償被告
      丙○○積欠訴外人臺南市第三信用合作社貸款746,853元
      之債務，且依財政部臺灣省南區國稅局核定本件不動產價
      額為647, 900元，是以實則被告二人間之契約關係顯有互
      為給付而取得對價的利益，被告丙○○免除746,853元之
      債務，其性質應屬買賣契約之有償契約。準此，被告丙○
      ○一方面減少其財產，一方面減少其債務，二者又相當，
      對原告而言，即難謂為詐害行為。
（三）末查，依民法第245條規定，民法244條之撤銷權，自債權
      人知有撤銷原因時起一年間不行使而消滅，原告於系爭建
      物所有權移轉登記被告甲○○之翌日即94年2月22日即已
      知悉其事，原告於95年2月27日始具狀訴請行使本件之撤
      銷權，應已逾一年之除斥期間而消滅，原告之訴應無理由
      等語，資為抗辯。並聲明：原告之訴駁回。
三、兩造不爭執之事實：
（一）訴外人蔡金次持有被告丙○○所簽發如附表所示系爭支票
      二紙，面額合計816,000元，詎屆期分別於93年9月22日、
      93年9月27日提示，均因存款不足而退票，有支票及退票
      理由單附於本院臺南簡易庭94年度南簡字第1147號給付票
      款卷宗，並經本院依被告聲請調閱上開卷宗核閱無誤。
（二）訴外人蔡金次在93年12月1日將對於被告丙○○之系爭票
      據債權讓與原告，有「債權轉讓同意書」附於本院臺南簡
      易庭94年度南簡字第1147號給付票款卷宗可憑。
（三）原告於94年7月6日對被告丙○○聲請本院94年度促字第29
      147號支付命令，請求被告給付系爭票款，因被告丙○○
      提出異議而視為起訴，即本院臺南簡易庭94年度南簡字第
      1147號給付票款事件，並經判決原告勝訴確定在案，有原
      告所提出之本院臺南簡易庭94年度南簡字第1147號民事判
      決及確定證明書可稽，有該民事卷宗在卷可按。
（四）被告丙○○於94年2月2日與其子被告甲○○訂立「贈與所
      有權移轉契約書」，將被告丙○○所有坐落臺南市○區○
      ○段855建號、門牌「臺南市○區○○路321巷34號」建物
      （以下簡稱系爭建物）之所有權贈與被告甲○○，並約定
      贈與權利價值647,900元，被告丙○○向訴外人臺南第三
      信用合作社之貸款746,853元由被告甲○○負責清償，並
      於94年2月21日以贈與為原因，辦理所有權移轉登記與被
      告甲○○，有原告所提出之建物登記謄本可考，並經本院
      依職權向臺南市臺南地政事務所調閱被告間申請所有權移
      轉登記資料，有該地政事務所95年3月31日臺南地所登字
      第0950003050號函及所附資料可憑。
四、得心證之理由：
    本件經爭點整理程序後，兩造之爭點在於：（一）被告間就
    系爭建物所為債權及物權行為之性質是否為無償的贈與行為
    及以贈與為原因之所有權移轉登記行為？（二）原告對於被
    告丙○○之系爭票款債權，於被告間就系爭建物所為上開行
    為時，是否已經發生存在？（三）原告對於被告得否依民法
    第244條第1項、第3項規定行使撤銷權？（四）原告對於被
    告之上開撤銷權是否因除斥期間屆滿而消滅？茲就本院得心
    證之理由分述如下：
（一）被告間就系爭建物所為債權及物權行為之性質應屬無償的
      贈與行為及以贈與為原因之所有權移轉登記行為：
  １、按贈與附有負擔者，如贈與人已為給付而受贈人不履行其
      負擔時，贈與人得請求受贈人履行其負擔，或撤銷贈與。
      附有負擔之贈與，其贈與不足償其負擔者，受贈人僅於贈
      與之價值限度內，有履行其負擔之責任。附有負擔之贈與
      ，其贈與之物或權利如有瑕疵，贈與人於受贈人負擔之限
      度內，負與出賣人同一之擔保責任，民法第412條、民法
      第413條、民法第414條定有明文。次按，所謂附有負擔之
      贈與，係指贈與契約附有約款，使受贈人負擔應為一定給
      付之債務者而言。必其贈與契約附有此項約款，而受贈與
      人，於贈與人已為給付後不履行其負擔時，贈與人始得依
      民法第412條第1項之規定撤銷贈與（參照最高法院32年上
      字第2575號判例）。
  ２、原告主張被告間就系爭建物所為債權及物權契約之性質應
      屬無償的贈與契約及以贈與為原因之物權契約，惟為被告
      所否認，辯稱：被告間之契約性質應屬於有對價給付之買
      賣契約關係云云（見本院95年6月1日言詞辯論筆錄），則
      按諸舉證責任分配原則，應先由原告就所主張之事實善盡
      舉證責任。查原告主張上開事實，業據提出系爭建物登記
      謄本為證，並經本院依職權向臺南市臺南地政事務所調閱
      被告間申請所有權移轉登記資料，有該地政事務所95年3
      月31日臺南地所登字第0950003050號函及所附資料可憑，
      被告間就系爭建物確於94年2月2日訂立「建築改良物贈與
      所有權移轉契約書」，約定被告丙○○將系爭建物無償贈
      與被告甲○○，並辦理贈與所有權移轉登記，被告並向財
      政部臺灣省南區國稅局申請贈與免稅證明書，有土地登記
      申請書、建築改良物贈與所有權移轉契約、贈與免稅證明
      書附於上開資料可考，足信被告間確係約定由被告丙○○
      將系爭建物無償贈與被告甲○○及以贈與為原因之所有權
      移轉登記物權行為。
  ３、次查，被告雖於「建築改良物贈與所有權移轉契約書」內
      「申請登記以外之約定事項」記載「1.他項權利情形：臺
      南市第三信用合作社貸款746,853元。2.贈與權利價值：
      新臺幣陸拾肆萬柒仟玖佰元。3.以上貸款餘額由受贈人清
      償。」為兩造所不爭執，然查，系爭建物前於87年1月13
      日由被告丙○○提供予訴外人「有限責任臺南第三信用合
      作社」設定第一順位抵押權登記，此有原告所提出系爭建
      物異動索引附卷可稽，按依民法第867條規定「不動產所
      有人設定抵押權後，得將不動產讓與他人。但其抵押權不
      因此而受影響。」因之被告丙○○將系爭建物贈與被告甲
      ○○，則訴外人有限責任臺南第三信用合作社之第一順位
      抵押權本即不受影響，擔保物權仍存於系爭建物所有權上
      ，被告甲○○依法本應承受該負擔，則被告間除約定贈與
      系爭建物之外，另以約款約定被告丙○○與有限責任臺南
      第三信用合作社間之抵押貸款餘額，由被告甲○○負責清
      償，既係約定記載於贈與契約內所附之約款，使受贈人之
      被告甲○○負擔應為一定給付之債務者，參諸前揭說明，
      其性質應屬於應屬於附有負擔之贈與契約。再者，被告間
      雖於「建築改良物贈與所有權移轉契約書」內約定系爭建
      物之價值為647,900元，而被告丙○○與有限責任臺南第
      三信用合作社間之抵押貸款餘額為746,853元，致生贈與
      不足償其負擔之疑義，惟參諸前開民法第413條規定，僅
      生受贈人即被告甲○○得於贈與之價值限度內始有履行其
      負擔之責任而已，尚難徒以贈與物之價值低於貸款負擔金
      額，即推論被告間就系爭建物所為契約約定係屬有對待給
      付之買賣契約。
  ４、再者，被告間於上開「建築改良物贈與所有權移轉契約書
      」內記載系爭建物（贈與物）權利價值為647,900元，係
      依財政部臺灣省南區國稅局「贈與稅免稅證明書」內所核
      定價額，此為被告訴訟代理人所自承（見本院95年5月15
      日言詞辯論筆錄第1頁）。惟參諸被告甲○○取得系爭建
      物所有權後，另提供系爭建物於94年4月1日向訴外人有限
      責任臺南第三信用合作社抵押借款，為訴外人有限責任臺
      南第三信用合作社設定最高限額1,800,000元第一順位抵
      押權登記（原係第二順位抵押權，惟因另以「清償」為原
      因塗銷前述由被告丙○○所設定之第一順位抵押權登記，
      因之第二順位抵押權已變為第一順位抵押權），再於94年
      8 月11日提供系爭建物向訴外人柯再發抵押借款，設定擔
      保本金最高限額1,500,000元之第二順位抵押權登記，有
      土地登記謄本及異動索引在卷可按，足信系爭建物之市價
      應高於抵押貸款餘額746,853元甚明，被告辯稱系爭建物
      之價值未及被告丙○○抵押貸款餘額云云，尚難遽信。且
      被告辯稱：彼等間之契約性質應屬於有對價給付之買賣契
      約關係云云，未據被告舉出任何積極證據資以證明被告間
      就系爭建物確有買賣契約之合意，空言抗辯亦難採信。因
      之，原告主張被告間就系爭建物所為債權及物權行為之性
      質應屬無償的贈與契約及以贈與為原因之物權契約，應堪
      採信。
（二）原告對於被告丙○○之系爭票款債權，於被告間就系爭建
      物所為上開契約行為時，已經發生存在：
  １、按債權之讓與，依民法第297條第1項之規定，雖須經讓與
      人或受讓人通知債務人始生效力，但不以債務人之承諾為
      必要，而讓與之通知，為通知債權讓與事實之行為，原得
      以言詞或文書為之，不需何等之方式，故讓與人與受讓人
      間成立債權讓與契約時，債權即移轉於受讓人，除法律另
      有規定外，如經讓與人或受讓人通知債務人，即生債權移
      轉之效力。至同法條第二項所謂受讓人將讓與人所立之讓
      與字據提示於債務人，蓋使債務人閱覽讓與字據，可知讓
      與之事實與通知有同一之效力，並非以提示讓與字據為發
      生債權讓與效力之要件（參照最高法院42年臺上字第626
      號判例）。次按債權之讓與，依民法第297條第1項之規定
     ，非經讓與人或受讓人通知債務人，對於債務人固不生效
      力，惟法律設此規定之本旨，無非使債務人知有債權讓與
      之事實，受讓人對於債務人主張受讓事實行使債權時，既
      足使債務人知有債權讓與之事實，即應認為兼有通知之效
      力（參照最高法院22年上字第1162號判例）。
  ２、查訴外人蔡金次在93年12月1日將對於被告丙○○之系爭
      票據債權讓與原告，有「債權轉讓同意書」附於本院臺南
      簡易庭94年度南簡字第1147號給付票款卷宗可憑，且為被
      告所不爭執，參諸前開說明，訴外人蔡金次與原告間93年
      12月1日成立債權讓與契約時，債權即移轉於原告，僅其
      債權讓與對於債務人即被告丙○○尚不生效力，原告尚不
      得對於被告丙○○請求給付票款，被告丙○○仍得向讓與
      人即訴外人蔡金次清償，須待通知後，其債權讓與對於被
      告丙○○始生效力，自不得解為被告間就系爭建物分別94
      年2月2日及94年2月21日為贈與債權契約及物權契約時，
      原告之系爭票款債權尚未發生存在。至於被告所引用最高
      法院62年臺上字第2609號判例「債權人得依民法第244條
      規定行使撤銷權，以其債權於債務人為詐害行為時，業已
      存在者為限，若債務人為詐害行為時，其債權尚未發生，
      自不許其時尚非債權人之人，於嗣後取得債權時，溯及的
      行使撤銷權。」並非就債權讓與情形而為認定，即與本件
      案例事實不同，無從比附爰引。
  ３、次查，原告於94年7月6日對被告丙○○聲請本院94年度促
      字第29147號支付命令，請求被告給付系爭票款，因被告
      丙○○提出異議而視為起訴，即本院臺南簡易庭94年度南
      簡字第1147號給付票款事件，並經判決原告勝訴確定在案
      ，有原告所提出之本院臺南簡易庭94年度南簡字第1147號
      民事判決及確定證明書可稽，有該民事卷宗在卷可按，且
      為兩造所不爭執，原告既於94年7月6日逕對被告丙○○起
      訴請求給付系爭票款，於本院臺南簡易庭94年度南簡字第
      1147號給付票款事件94年9月7日言詞辯論期日，原告當庭
      提出系爭支票及退票理由單，法官將支票及退票理由單提
      示被告丙○○，被告丙○○亦當庭自承：「我雖然有欠原
      告錢，但我之前每個月都有付三萬元給原告，現在改為每
      個月還五萬元，至於從何時還到何時，我就不知道了，這
      都是我老婆在處理的。」原告亦當庭陳明：「被告的老婆
      開公司，以他哥哥及被告等人的名義開票，這些票是被告
      老婆的哥哥拿去向我公公蔡金次週轉。被告說有還錢的事
      情，他老婆只有還一；二次而已，被告的情況我也同情，
      但因被告的老婆都不出面處理，而一年的請求期限快到了
      ，所以我們只好提起本件訴訟，這些票是我公公拿給我叫
      我處理的。」（見該案卷宗11頁）另原告於該訴訟94年11
      月30日言詞辯論期日亦當庭陳稱「票是我公公的，他已經
      將票據的權利轉讓給我。」等語（見該卷宗第37頁），原
      告嗣再於94年12月22日提出準備書狀，並附有前開93年12
      月1日「債權轉讓同意書」，該訴訟95年1月11日言詞辯論
      期日，法官當庭提示「債權轉讓同意書」，被告訴訟代理
      人亦表示沒有意見等語（見該卷宗第60頁），足信原告於
      本院臺南簡易庭94年度南簡字第1147號訴訟中至遲於94年
      11月30日已對被告丙○○主張債權讓與事實並行使債權，
      足使被告丙○○知有債權讓與之事實，參諸前開說明，應
      認為有通知之效力，債權讓與已對被告丙○○發生效力。
  ４、因之，訴外人蔡金次在93年12月1日將對於被告丙○○之
      系爭票據債權讓與原告，則在訴外人蔡金次與原告間已生
      債權讓與契約之效力，系爭票款債權已轉讓原告，僅被告
      丙○○在債權讓與通知前得抗辯債權讓與對其不生效力而
      已，惟查原告已於本院臺南簡易庭94年度南簡字第1147號
      訴訟中將債權讓與通知被告丙○○，對被告丙○○已生債
      權讓與效力，則被告自不得再援引前述未通知債權讓與之
      事由以對抗原告。因之被告於本件訴訟中辯稱原告對於被
      告丙○○之系爭票款債權，於被告間就系爭建物所為贈與
      行為及所有權移轉登記物權行為時並未存在云云，自無可
      採。
（三）原告依民法第244條第1項、第3項規定訴請撤銷被告間就
      系爭建物之贈與行為及所有權移轉登記物權行為及被告甲
      ○○應塗銷所有權移轉登記，於法有據：
  １、按債務人所為之無償行為，有害及債權者，債權人得聲請
      法院撤銷之。債權人依第一項或第二項之規定聲請法院撤
      銷時，得並聲請命受益人回復原狀，民法第244條第1項、
      第3項前段定有明文。次按民法第244條之撤銷權，其客體
      乃包括債務人所為債之行為及物權行為，債權人行使此項
      撤銷權，既可同時訴請撤銷債務人所為債之行為及物權行
      為，亦可僅訴請撤銷債務人所為債之行為；如果不動產物
      權契約業經辦理登記，則前者債權人得訴請登記名義人塗
      銷登記，後者則得訴請移轉登記（參照最高法院79年度臺
      上字第1037號判決）。
  ２、查原告為被告丙○○之債權人，又被告訴訟代理人自承：
      「（問：被告丙○○名下除了系爭建物外，有無其他不動
      產及財產？）目前名下已沒有不動產，在94年2月21日為
      移轉登記時，名下只有系爭建物，無其他不動產或財產。
      」等語（見本院95年6月1日言詞辯論筆錄）。按債務人之
      全部財產為總債權人之共同擔保，則被告丙○○將系爭建
      物無償贈與被告甲○○，其所為之無償行為自足使債權之
      共同擔保減少而害及全體債權人之利益，參諸民法第244
      條第1項及第3項前段規定及前開說明，原告訴請撤銷被告
      間之無償贈與行為及所有權移轉登記之物權行為，及請求
      被告甲○○就系爭建物所為之所有權移轉登記應予塗銷，
      以回復原狀，自屬於法有據。再者，雖被告丙○○將系爭
      建物贈與被告甲○○，並約定抵押貸款餘額746,853元由
      被告甲○○負責繳納清償，惟依前所述系爭建物之市價應
      高於抵押貸款餘額746,853元，則被告辯稱被告丙○○將
      系爭建物贈與被告甲○○不構成詐害行為云云，不足採信
      。
（四）原告之撤銷權尚未逾一年之除斥期間：
      按民法第244條撤銷權，自債權人知有撤銷原因時起，一
      年間不行使，或自行為時起，經過十年而消滅，民法第24
      5條定有明文。查原告主張係於95年1月25日經由網路向地
      政機關申請系爭建物之登記謄本以及異動索引，始知被告
      丙○○於94年2月21日已將系爭建物以「贈與」為原因，
      移轉登記給被告甲○○等情，業據原告提出建物登記謄本
      及異動索引為證，被告對原告所提出之證物無意見（見本
      院95年6月1日言詞辯論筆錄第2頁），原告主張之事實應
      堪採信。被告雖辯稱原告於系爭建物所有權移轉登記被告
      甲○○之翌日即94年2月22日即已知悉贈與事實云云，為
      原告所否認，則按諸民事訴訟法第277條前段規定及舉證
      責任分配原則，應由被告就所抗辯有利於己之事實善盡舉
      證責任。查被告自承：「目前沒有證據可以證明提出。」
      等語（見同上筆筆錄），被告既無法舉證證明，空言辯解
      ，自難採信。查原告既係於95年1月25日始知被告間就系
      爭建物之贈與行為及所有權移轉登記物權行為，則原告在
      95年2月27日提起本件訴訟，自尚未逾一年之除斥期間。
五、從而，原告依民法第244條第1項及第3項前段規定，訴請將
    被告丙○○、甲○○間於94年2月2日就坐落臺南市○區○○
    段855建號、門牌「臺南市○區○○路321巷34號」建物所為
    贈與行為及被告丙○○於94年2月21日以贈與為原因之所有
    權移轉登記予被告甲○○之行為均應予撤銷；及被告甲○○
    就上列建物於94年2月21日以贈與為原因之所有權移轉登記
    應予塗銷，即有理由，應予准許。
六、據上論結，本件原告之訴為有理由，依民事訴訟法第78條、
    第85條第1項前段，判決如主文。
中    華    民    國    95    年    6     月    20    日
                  民事第四庭    法  官  鄭彩鳳
以上正本係照原本作成。
如對本判決上訴，須於判決送達後20日內向本院提出上訴狀。
中    華    民    國    95    年    6     月    21    日
                                書記官  凌昇裕
┌──────────────────────────────────────────────────────┐
│附表：                                                                                                      │
├──┬─────────┬─────────┬───────┬─────────┬─────┬───────┤
│編號│  發    票    人  │  付    款    人  │發    票    日│票面金額（新台幣）│支票號碼  │  提  示  日  │
├──┼─────────┼─────────┼───────┼─────────┼─────┼───────┤
│1   │丙○○            │臺南市第三信用合作│93年9月22日   │396,000元         │0000000   │93年9月22日   │
│    │                  │社                │              │                  │          │              │
├──┼─────────┼─────────┼───────┼─────────┼─────┼───────┤
│2   │丙○○            │臺南市第三信用合作│93年9月26日   │420,000元         │0000000   │93年9月27日   │
│    │                  │社                │              │                  │          │              │
└──┴─────────┴─────────┴───────┴─────────┴─────┴───────┘


司法院資訊處製作；財團法人民間司法改革基金會備份。
